【裁判字號】    85,台上,62
【裁判日期】    850112
【裁判案由】    所有權移轉登記
【裁判全文】
最高法院民事判決                                  八十五年度台上字第六二號
    上 訴 人  乙○○
    被上訴人  甲○○
右當事人間請求所有權移轉登記事件，上訴人對於中華民國八十四年五月二十二日台
灣高等法院台中分院第二審判決（八十四年度重上字第八號），提起上訴，本院判決
如左：
    主  文
上訴駁回。
第三審訴訟費用由上訴人負擔。
    理  由
本件上訴人主張：被上訴人所有坐落台中市○○區○○段一八五八號土地應有部分一
千分之一四二，及其上建號二四八六號建物全部，建號二四九二號建物應有部分一萬
分之三六一五（以下合稱系爭房地），原係訴外人即地主葉美惠與訴外人曾華棣合建
所分得之房地，由葉美惠出售與伊，並以伊名義為起造人。民國八十二年四月二十七
日伊始將系爭房地以價金新台幣（以下同）六百九十萬元賣與曾華棣，曾華棣再將該
房地買賣契約之權利義務轉讓與被上訴人，並分別於八十二年六月十五日及八十三年
一月二十四日辦妥系爭土地、建物之移轉登記與被上訴人。因被上訴人尚欠價金二百
九十八萬元迄未給付，經伊定期催告無效後，伊乃依法解除兩造間買賣契約。又依兩
造之買賣契約第六條約定，被上訴人於違約不續付款時，除已付款項作為違約金外，
如產權已移轉過戶，於解約後仍須移轉登記為伊名義等情，爰本於解除買賣契約後回
復原狀之法律關係，求為命被上訴人將系爭房地所有權移轉登記與伊之判決。
被上訴人則以：上訴人提出之預定房屋買賣契約書、預定土地買賣契約書，均係上訴
人與訴外人曾華棣間之買賣契約，與伊無關，伊與上訴人並不相識，亦未與上訴人訂
立契約，更未曾在前開買賣契約書簽名蓋章等語，資為抗辯。
原審依審理之結果，以：上訴人主張前開事實，雖據提出其與曾華棣之預定房屋買賣
契約書、預定土地買賣契約書各一件為證（一審卷第八至三三頁）。惟查，該預定房
屋買賣契約書上，根本無被上訴人之簽名、蓋章。至預定土地買賣契約書上，被上訴
人之印文亦分別係蓋在第二條總價金之旁邊，同條給付價金處及契約末尾立契書人甲
方曾華棣名字及印章之旁邊。參酌上訴人本人自承：契約係其與曾華棣所訂，被上訴
人未在場，後來起造人要變更，曾華棣說要讓與被上訴人，才把契約書一份交給曾華
棣，由曾華棣拿去蓋章，不知道印章何人蓋上。其未與被上訴人見面，亦不認識被上
訴人等情（原審卷六三、六四頁）。及證人即被上訴人之父李阿添所證：其參與曾華
棣投資蓋房子，錢交給曾華棣，後來以其女兒甲○○及配偶名義各得一棟房地。其不
知系爭契約書情形，被上訴人之印章係曾華棣自己所刻，印章係曾華棣所蓋，起造人
名義變更為被上訴人係曾華棣辦理等語（原審卷六六頁反面、六七頁反面、九八頁反
面）。暨其所提出之其與曾華棣所訂之投資合作契約書所載內容（一審卷一二一至一
二三頁）。另證人曾華棣所證：其與地主葉美惠合建，李阿添投資一千萬元，由其負
責經營。嗣後因其無法還李阿添一千三百萬元，乃給與包括系爭房地在內之三戶房地
，並依李阿添指定之名義過戶，被上訴人與上訴人沒有買賣關係。被上訴人印章係公
司便章，係公司要過戶給被上訴人，而非被上訴人或李阿添所蓋云云（原審卷五一頁
反面、八二頁、八三頁正面、八四頁正面）。足證前開預定土地買賣契約書上被上訴
人印文，係曾華棣所加蓋，被上訴人根本不知情，且此印文之章又係曾華棣刻製留存
其公司，用以為客戶即被上訴人辦理產權登記之用。曾華棣係因欠被上訴人之父李阿
添投資款一千三百萬元未還，依其與李阿添所訂之投資合作契約，應將房地三棟登記
為李阿添所指定之其妻、女及李阿添名義各一棟。故被上訴人就系爭房地之所有權登
記，顯係依李阿添上述投資合建契約所指定，並非受讓曾華棣向上訴人買受系爭房地
契約之買受人權義，與上訴人所主張之系爭房地買賣契約無關，自非該契約之當事人
。上訴人主張被上訴人自曾華棣受讓系爭預定房屋、土地買賣契約書之事實，即非實
在，難以採信。上訴人依據買賣契約解除後回復原狀之法律關係，請求被上訴人應將
系爭房地所有權移轉登記與上訴人，為無理由，不應准許，並說明上訴人其餘主張為
不足採之理由。爰維持第一審所為上訴人敗訴之判決，駁回其上訴，經核於法並無違
背。上訴論旨，仍執陳詞就原審取捨證據、認定事實及解釋契約之職權行使，指摘原
判決不當，求予廢棄，非有理由。
據上論結，本件上訴為無理由，依民事訴訟法第四百八十一條、第四百四十九條第一
項、第七十八條，判決如主文。
中      華      民      國    八十五    年      一      月     十二     日
                              最高法院民事第二庭
                                  審判長法官  曾  桂  香
                                        法官  劉  延  村
                                        法官  徐  璧  湖
                                        法官  劉  福  聲
                                        法官  陳  國  禎
      右正本證明與原本無異
                                              書  記  官
中      華      民      國    八十五    年      一      月    二十七    日


司法院資訊處製作；財團法人民間司法改革基金會備份。
